臺灣高等法院臺中分院刑事判決　　　　　　民國九十三年度上訴字第四○三號
　　上　訴　人
　　即　被　告　乙○○
右上訴人因竊盜案件，不服臺灣彰化地方法院中華民國九十三年二月十一日第一審判
決（民國九十二年度訴字第一二四四號，起訴案號：臺灣彰化地方法院檢察署民國九
十二年度偵字第一六九號），提起上訴，本院判決如左：
    主      文
原判決撤銷。
乙○○行使偽造私文書，足以生損害於他人，處有期徒刑玖月。
    事      實
一、乙○○於民國（下同）八十八年及九十二年間，因違反毒品危害防制條例等罪，
    經原審法院分別判處有期徒刑十一月、八月、九月（現尚在台灣台中女子戒治所
    執行中）仍不知悔改，復意圖為自己不法所有及行使偽造私文書之犯意，於九十
    一年十二月十四日十七時許，騎機車至甲○○所經營位於彰化縣彰化市○○路與
    彰草路交岔口之「元氣檳榔攤」（無門牌號碼），向甲○○佯稱欲應徵工作，甲
    ○○不疑有他，遂叫乙○○書寫年籍等資料，乙○○即在甲○○交其書寫之紙條
    上，未經同意擅自偽造「黃貴芳」之署押、出生年月日、地址「鹿港鎮○○路二
    巷十八號」，及「0000000000」之行動電話號碼等內容之紙條私文書
    一張，於書寫完畢後交予甲○○，而加以行使，足以生損害於「黃貴芳」之利益
    ，並趁甲○○忙於賣檳榔，不知情之際，竊取甲○○所有，掛放在工作檯上之黑
    色手提包一只（內有甲○○之身分證、健保卡、提款卡各一枚、現金新台幣【下
    同】一萬三千二百元），得手後，隨即騎乘機車離去。嗣於九十一年十二月二十
    一日十六時三十分許，在彰化縣溪湖鎮○○街四十號屋內二樓樓梯處之臉盆內，
    為警查獲甲○○之上開身分證，並於乙○○身上之皮包內，查扣到甲○○之上開
    健保卡一枚。
二、案經彰化縣警察局彰化分局報請台灣彰化地方法院檢察署檢察官偵查起訴。
    理      由
一、訊據上訴即被告乙○○（下稱被告）固坦承於其身上皮包查獲被害人甲○○之健
    保卡，惟矢口否認有前揭偽造私文書及竊盜犯行，辯稱：伊並未到甲○○的「元
    氣檳榔攤」應徵工作，且無竊盜及書寫「黃貴芳」之資料紙條，而查扣到之甲○
○之身分證及健保卡是孔祥明拿到伊住處的云云。經查：
　(一)、證人即被害人甲○○於警訊證稱：伊開檳榔攤，有一位小姐自稱「黃貴芳」來
      應徵工作，伊就請她留下聯絡電話及地址、出生年月日等資料，剛好有客人來
      ，伊就請她先坐一下，等客人走後，伊並有問她有無從事過賣檳榔這個行業；
      當伊在警局當場指認在場之被告，確係那位自稱「黃貴芳」之人等語。（偵查
      卷第十六頁）於偵查中亦證稱：伊於警察局時，警察有讓伊進入當場指認，確
      是被告乙○○到伊工作的「元氣檳榔攤」應徵工作，並在紙條上簽寫「黃貴芳
      」的名字等資料，等她走後伊馬上發現伊的大包包變小，裡面的小錢包不見了
      ，當時除被告進入檳榔攤外，並沒有第三人進入檳榔攤，當天是要進貨，有算
      過，才知道皮包內有多少錢等語（見偵查卷第四五、四六頁）於原審審理時令
      其同時指認在場之被告及證人孔祥明，何人係至其檳榔攤應徵之人，證人甲○
      ○再三指認後堅決答稱：確是被告前往其檳榔攤應徵，自稱為「黃貴芳」之人
      。並更證稱：伊並不認識證人孔祥明，且來應徵之人，頭髮沒有孔祥明那麼長
      ，也沒有那麼胖，皮膚較黑沒有那麼白；當時被告是騎機車來應徵，她進來問
      有無欠人手，伊說有並請她留下資料，被告就寫下上開「黃貴芳」之基本資料
      ；伊人是坐在櫃台，被告到伊旁邊與伊講話，伊有轉頭過去與她講話，問她基
      本資料及有無做過檳榔這行，時間多長，有無穿制服，會不會做，剛好有幾位
      客人來，被告就一直站在櫃台旁，伊處理完客人後，因當天是星期六，星期日
      檳榔攤休息，就請她星期一早上再來試做，當時伊確實有與被告面對面交談，
      等被告離去後，伊就發現皮包不見了等語明確（見原審卷第一○四頁、一○五
      頁）。是證人甲○○與被告面對面交談時間甚久，當無認錯人之情形，且證人
      甲○○與被告並不相識，亦無誣陷被告之必要，其證述應屬無誤。
  (二)、證人孔祥明於原審到庭證稱：：伊綽號叫「小琪」，只認識被告的弟弟劉樹根
      ，但不認識被告，也不認識證人甲○○；伊沒有去過證人甲○○的檳榔攤應徵
      過工作，更沒有寫過上開紙條等語屬實。且證人甲○○亦證稱：沒有見過證人
      孔祥明等語。已如前述，則證人孔祥明前開證述，亦堪採信。至於證人劉樹根
      於原審到院證稱：「小琪」的本名是「孔曉敏」（實為孔祥明），她是六十七
      年次的，住南投縣，平常很少接觸，都是以電話聯絡，但是電話號碼已經忘掉
      ，最後一次聯絡是在九十一年四、五月間以電話聯絡後，在彰化縣溪州鄉「挖
      仔」那邊她的租屋處找她，之後就沒有再見過她了等語（見原審卷第四五頁、
      四六頁）。其證述雖不能為有利於被告之認定，但其證述其與證人孔祥明是在
      九十一年四、五月間見過後即不曾再見面，而本件是在九十一年十二月十四日
      所發生，顯見證人孔祥明亦無在本件事發後至被告之住處甚明，足徵被告所辯
      ，是孔祥明將上開證件拿到伊之住處云云，顯不可採信。
  (三)、被告於偵審中均供承被害人甲○○所有之身分證，是在其位於彰化縣溪湖鎮○
      ○街四十號居所之屋內二樓樓梯處之臉盆內，為警查獲，當時並在其身上之皮
      包內，查扣到證人甲○○之上開健保卡，然對於其如何取得證人甲○○之身分
      證及健保卡一事，先於警詢時供稱：上開證件是伊於九十一年十二月十八日，
      在彰化縣埔鹽鄉○○村○○路二巷十四號之一前撿到的，並隨手將之放在身上
      皮包。於偵查中則供稱：是在伊住處巷口看到「小琪」從身上掉下來的，伊就
      把證件撿起來，當時是「小琪」騎機車經過掉下來的（見偵查卷第三十頁、三
      十一頁），嗣又改稱：上開證件是「小琪」拿去伊的戶籍地，隔幾天伊回戶籍
      地看到證件，想說帶著改天拿給「小琪」，但只有伊弟弟才找得到「小琪」（
      見偵查卷第五十七頁）云云。其前後就如何取得證人甲○○之身分證及健保卡
      之供述均不一致，且其既知上開證件之所有人為證人甲○○，為何還要將之送
      還證人孔祥明，又如要將上開證件還給孔祥明，何以只將健保卡置於皮包隨身
      攜帶，而不連同身分證亦一同攜帶，且其既無法找到孔祥明，其如何能將上開
      證件給孔祥明，足徵其供述不可信。此外復有查獲現場照片、贓物認領保管單
      、案發現場照片、平面圖，及偽造之「黃貴芳」資料紙條影本一紙等附卷可資
      佐證，被告偽造並行使偽造之紙條，足以生損害於「黃貴芳」。
　(四)、綜上本件事證已明確，被告所辯，為圖卸刑責之詞，不足採信，犯行堪以認定
      。
二、核被告所為，係犯刑法第三百二十條第一項之竊盜罪、同法第二百十六條、第二
    百十條之行使偽造私文書罪。其偽造署押之行為，為偽造私文書之部分行為，而
    偽造私文書之低度行為，為行使偽造私文書之高度行為所吸收，均不另論罪。被
    告至被害人甲○○之檳榔攤，佯以應徵工作，而偽造上開「黃貴芳」資料之紙條
    ，交付甲○○，以資料掩飾，趁甲○○不知情之際，竊取其財物，被告所犯上開
    二罪，應有方法、結果之牽連關係，依刑法第五十五條規定，從一重之行使偽造
    私文書罪處斷。
三、原審為科刑之判決，固非無見，惟原審認被告所犯上開二罪，有方法、結果之牽
    連關係從一重之行使偽造私文書罪處斷，但判決理由欄漏說明其論述之憑據，尚
    有未洽，被告上訴意旨，仍執前詞，否認犯罪，指摘原判決不當，雖無可取，然
    原判決既有上述可議之處，仍應由本院將原判決撤銷改判，爰審酌被告品行、犯
    罪動機、目的及犯罪所生危害，尚非甚鉅等一切情狀，量處如主文第二項所示之
    刑。被告偽造之「黃貴芳」資料及署押之紙條，業已交給證人甲○○，已非被告
    所有，並已經證人甲○○丟棄，已據證人甲○○證述明確，該張紙條（包括署押
    ）既已滅失而不存在，故無從為沒收之諭知，附此敘明。
四、據上論斷，應依刑事訴訟法第三百六十九條第一項前段、第三百六十四條、第二
    百九十九條第一項前段，刑法第三百二十條第一項、第二百十六條、第二百十條
    、第五十五條，罰金罰鍰提高標準條例第一條前段，判決如主文。
本案經檢察官丙○○到庭執行職務。
中      華      民      國      九十三  年      五      月      五      日
                                臺灣高等法院臺中分院刑事第一庭
                                      審判長法  官  陳  紀  綱
                                            法  官  方  艤  駐
                                            法  官  陳  登  源
右正本證明與原本無異。
如不服本判決應於收受送達後十日內向本院提出上訴書狀，其未敘述上訴之理由者並
得於提起上訴後十日內向本院補提理由書（均須按他造當事人之人數附繕本）。
                                            書記官  林  明  冬
中      華      民      國      九十三  年      五      月      六      日
刑法第二百十六條
行使第二百十條至第二百十五條之文書者，依偽造、變造文書或登載不實事項或使登
載不實事項之規定處斷。
刑法第二百十條
偽造、變造私文書，足以生損害於公眾或他人者，處五年以下有期徒刑。
                                                                        Ａ
